臺灣橋頭地方法院民事判決
111年度簡上字第177號
上  訴  人  林美蓮  
被上訴人    邱林美華
訴訟代理人  邱學源  
當事人間請求損害賠償事件，上訴人對於民國111年6月24日本院
110年度橋簡字第933號第一審簡易判決提起上訴，本院民國111
年11月23日言詞辯論終結，判決如下：
    主  文
上訴駁回。
第二審訴訟費用由上訴人負擔。
    事實及理由
一、被上訴人主張：上訴人於民國110年4月6日下午1時11分許，
    在被上訴人位於高雄市○○區○○路00巷0弄00號住處（下稱系
    爭住處）前，僅因購買保健食品退款一事與被上訴人發生爭
    執，上訴人竟基於傷害犯意，徒手毆打並持安全帽接續揮擊
    被上訴人之頭部及身體，致被上訴人受有右臉挫擦傷1*1公
    分、頸挫擦傷2*2公分、右肩挫傷、左手腕挫傷、左大腿挫
    傷及下背挫傷等傷害（下稱系爭事故）。嗣被上訴人因系爭
    事故已受有就診交通費用4,200元、聘請居家看護費用189,2
    00元之損失，爰依民法侵權行為法律關係提起本訴，請求上
    訴人賠償上列損失暨精神慰撫金200,000元等語。並於原審
    聲明：上訴人應給付被上訴人393,400元，及自起訴狀繕本
    送達翌日起至清償日止，按週年利率5％計算之利息；願供擔
    保，請准宣告假執行。
三、上訴人則以：伊沒有打被上訴人，當時鄰居有報案，警察也
    有到場，因為當事人沒有打架的情勢，被上訴人並無受傷，
    所以警察沒有帶雙方回去做筆錄，伊不需要賠償被上訴人，
    上訴人以62歲高齡國小畢業，識字不多，不諳法令，在地檢
    署開庭及警局警訊時，均未看筆錄內容就簽名，因而獲刑事
    敗訴判決，現上訴人已取得承辦警員的錄音，可證明被上訴
    人並未受傷，乃向監察院及最高檢察署陳情在案，又原審判
    決上訴人應賠償精神慰撫金45000元過高，上訴人無財力支
    付，請體恤上訴人賜判賠3000元等詞置辯。並於原審聲明:
    被上訴人之訴駁回。
四、原審判決上訴人應給付被上訴人交通費用300元及精神慰撫
    金45000元及其利息，並駁回被上訴人其餘之訴，上訴人對
    於上開判決不利部分提起上訴，被上訴人就其敗訴部分並未
    提起上訴而告確定。上訴人並於本院聲明:原判決關於命上
    訴人給付部分廢棄，上開廢棄部分，被上訴人在第一審之訴
    駁回。被上訴人於本院聲明:上訴駁回。
五、本院得心證之理由:
㈠、按因故意或過失，不法侵害他人之權利者，負損害賠償責任
    ；不法侵害他人之身體或健康者，對於被害人因此喪失或減
    少勞動能力或增加生活上之需要時，應負損害賠償責任；不
    法侵害他人之身體、健康、名譽、自由、信用、隱私、貞操
    ，或不法侵害其他人格法益而情節重大者，被害人雖非財產
    上之損害，亦得請求賠償相當之金額，民法第184條第1項前
    段、第193條第1項、第195條第1項分別定有明文。
㈡、被上訴人主張之系爭事故發生經過，及其受有右臉挫擦傷1*1
    公分、頸挫擦傷2*2公分、右肩挫傷、左手腕挫傷、左大腿
    挫傷及下背挫傷之傷害各情，已據本院調取被告因系爭事故
    而犯傷害罪並經判處拘役20日確定之本院110年度簡上字第2
    13號刑事案卷（下稱系爭刑案）資料核閱屬實，上訴人雖執
    前詞否認有傷害被上訴人之情事，但其在系爭刑案審理期間
    ，亦自承於110年4月6日下午1時11分許，確有前往系爭住處
    並與被上訴人因言語爭執而發生肢體拉扯等情明確（系爭刑
    案之簡上卷第40頁、第70至71頁），加以被上訴人於同日下
    午2時16分許，即前往大東醫院就醫診斷受有前述傷勢一情
    ，有該院111年1月28日（111）大東醫政字第013號函暨檢附
    之病歷資料、照片對照可查（系爭刑案之簡上卷第57至65頁
    ）。因此，被上訴人前往醫院就診時間，既與兩造發生肢體
    衝突時間要屬密接，且前述傷勢所在部位及外觀型態，客觀
    上確與被上訴人主張其遭上訴人以徒手及持鈍器毆打之情相
    符，另輔以上訴人在系爭刑案警詢時，亦表示因被上訴人不
    理會其退款要求，方一時氣不過而上前拉扯，並將被上訴人
    壓在牆邊，以手刀敲打手腕及壓制脖子等語綦詳（系爭刑案
    之警卷第2至3頁），可見上訴人確實有因情緒激動而先出手
    攻擊被上訴人之情，則以上開事證內容相互參酌，足證被上
    訴人主張受有前述傷勢，係因上訴人之攻擊行為所致此節，
    應屬真實，上訴人空詞否認，應不可採。準此，被上訴人既
    因上訴人之傷害行為而受有前述傷勢，其依民法侵權行為法
    律關係，請求上訴人應賠償所受損害，自屬有據。
㈢、上訴人雖抗辯：事發當日員警有到場，如果原告真的有傷，
    警察早就帶伊回去做筆錄，上訴人已62歲高齡，國小畢業，
    識字不多，不諳法令，在地檢署開庭及警局警訊時，均未看
    筆錄內容就簽名，因而獲刑事敗訴判決，現上訴人已取得承
    辦警員的錄音，可證明被上訴人並未受傷等詞抗辯。惟刑法
    第277條第1項之傷害罪乃告訴乃論之罪，此觀同法第287條
    前段規定自明，是以，員警接獲有關傷害之報案通知抵達現
    場後，是否開啟偵查程序乃至製作警詢筆錄，除有現行犯或
    違反社會秩序維護法等其他情況外，本繫諸於受害人是否提
    出傷害告訴而定，且員警接獲報案至現場時，當事人會因警
    察到來而警惕，而不敢繼續犯罪，是大多在事故之後，員警
    難以親眼目睹犯罪現場，又被上訴人係於系爭事故發生當日
    下午前往大東醫院就診後，才持診斷證明書前往警局對上訴
    人提出傷害告訴，已有警詢筆錄存卷可參（系爭刑案之警卷
    第11至13頁），是上訴人聲請勘驗警察密錄器之影片云云，
    並無必要。
㈣、茲就被上訴人主張之各項賠償金額是否有理，分述如下：
⑴、就診交通費用4,200元：
　　被上訴人主張其因系爭事故所受前述傷勢，而支出就診交通
    費用4,200元一節，雖提出健保就醫紀錄、計程車運價證明
    、交通費搭車起訖明細資料作為佐證（附民卷第11頁、第17
    至21頁；本院卷第39頁）。然而，通觀上開健保就醫紀錄資
    料並輔以被上訴人因前述傷勢前往大東醫院就診之診斷證明
    書內容（見系爭刑案之警卷第15頁），雖足認被上訴人於11
    0年4月6日即系爭事故發生當日至大東醫院就診之交通費用3
    00元，確實為系爭事故所致之損失，並可向上訴人請求賠償
    。但被上訴人其餘就診之時間，既分別為110年4月8日至同
    年6月30日期間所陸續造成，致與系爭事故發生時間難認密
    接，有交通費搭車起訖明細資料存卷可參（原審卷第39頁）
    ；且被上訴人所受前述傷勢，並未見醫囑有應回診治療之需
    求，同據本院核閱上揭診斷證明書確認無訛（系爭刑案之警
    卷第15頁）；另被上訴人後續搭乘計程車之就醫院所，尚包
    含前述傷勢所未提及或說明有診療需求之眼科、牙醫診所，
    亦經被上訴人於原審自承在卷（原審卷第39頁）。因此，被
    上訴人請求之就診交通費用，除110年4月6日前往大東醫院
    就診之交通費用300元，可認與系爭事故確實有因果關聯，
    並可向上訴人請求賠償外，其餘部分，依卷附事證，實難認
    與系爭事故有何相當因果關係存在，故被上訴人請求上訴人
    賠償交通費用300元，應屬有理，而可准許；逾此範圍，則
    屬無據，自予駁回。
⑵、聘請居家看護費用189,200元：
　　原審判決此部分被上訴人全部無理由而敗訴，被上訴人並未
    提起上訴，是此部分自非本院上訴審理範圍，不予論述。
⑶、精神慰撫金200,000元：
　　按慰藉金之賠償須以人格權遭遇侵害，使精神上受有痛苦為
    必要，其核給之標準固與財產上損害之計算不同，然非不可
    斟酌雙方身分資力與加害程度，及其他各種情形核定相當之
    數額；另非財產上損害之慰撫金數額，究竟若干為適當，應
    斟酌兩造身分、地位及經濟狀況，俾為審判之依據。經查，
    被上訴人之身體權利確實因上訴人故意傷害行為而受侵害，
    迭如前述，則被上訴人因客觀身體狀況不佳進而衍生主觀心
    理因素之不快，並使精神層面受有痛苦，自無可疑，可堪信
    實。茲審以被上訴人自述未曾就學，目前從事資源回收工作
    ，經濟來源靠家人（原審卷第98頁）；上訴人自陳國小畢業
    ，目前無業，經濟來源靠家人等情（原審卷第99頁）；並參
    酌雙方財產所得總額及名下財產資料（原審卷末附稅務電子
    閘門財產所得調件明細表）；復考量系爭事故之發生情狀乃
    上訴人故意傷害被上訴人所造成，上訴人主觀上之惡性顯較
    過失傷害他人者為重，暨衡量上訴人對被上訴人所為傷害行
    為之情節、被上訴人因此所受精神上痛苦程度等情形，認被
    上訴人請求之精神慰撫金數額應以45,000元為適當，逾此範
    圍之金額，並無理由，應予駁回。
六、綜上，被上訴人依民法侵權行為法律關係，得請求上訴人賠
    償45,300元（計算式：就診交通費用300元＋精神慰撫金45,0
    00元），是以，被上訴人請求上訴人給付45,300元，及自起
    訴狀繕本送達翌日即110年9月10日起至清償日止（起算依據
    詳見附民卷第25頁之送達證書），按週年利率5％計算之利息
    ，屬有理由，應予准許；逾此範圍之金額，則非有據，自予
    駁回。
七、原審就上開應准許部分，判決被上訴人勝訴，並依職權宣告
    假執行及免為假執行，並無違誤，上訴意旨，指摘原判決此
    部分不當，求予廢棄改判，為無理由，應予駁回。
八、據上論結，本件上訴為無理由，判決如主文。
中　　華　　民　　國　　111 　年　　12　　月　　12　　日
                    民事第三庭審判長法　官　朱玲瑤
                                    法　官　王碩禧
                                    法　官　呂明龍
以上正本係照原本作成。
本判決不得上訴。　　
中    華   民    國    111    年   12    月    12     日
                                    書記官  邱秋珍